臺灣臺北地方法院民事判決
110年度簡上字第83號
上  訴  人  黃大煒有限公司

法定代理人  黃大煒
訴訟代理人  王中騤律師
被  上訴人  林家鍵

訴訟代理人  趙昕姸律師
            徐仕瑋律師
上  一  人
複  代理人  周芳儀律師
上列當事人間請求返還借款事件，上訴人對於民國109年10月30
日本院臺北簡易庭109年度北簡字第12366號第一審簡易判決提起
上訴 ，本院合議庭於111年5月3日言詞辯論終結，判決如下：
    主  文
上訴駁回。
第二審訴訟費用由上訴人負擔。
    事  實
一、被上訴人起訴主張暨答辯意旨略以：
　㈠訴外人趙濰佳為上訴人法定代理人黃大煒之女友，並有代理
    上訴人之權限。趙濰佳於民國108年10月中旬代理上訴人向
    被上訴人借款新臺幣（下同）30萬元（下稱系爭借款），被
    上訴人應允之，並於同年月16日自被上訴人所有之上海商業
    儲蓄銀行帳戶匯款至上訴人帳戶，兩造並書立借據（下稱系
    爭借據），約定上訴人應於109年1月16日返還系爭借款，並
    由趙濰佳代理上訴人在系爭借據上蓋用上訴人及法定代理人
    黃大煒等印文後交被上訴人收執，詎上訴人屆期未清償，被
    上訴人基於情誼主動以律師函表示展延清償期至109年4月16
    日，迄今上訴人仍未還款，爰依消費借貸法律關係請求上訴
    人給付30萬元及遲延利息等語。
　㈡上訴人向被上訴人借款之目的係用以給付其投資訴外人王志
    伯餐廳之投資款，因上訴人無資金足以支付，才向被上訴人
    借款，上訴人確實為系爭借款之借款人，並非為協助王志伯
    向被上訴人借款，或擔保王志伯之借款債務等語。
二、上訴人上訴意旨略以：王志伯於108年9月間因配偶罹癌、餐
    廳虧損而四處借貸，系爭借款乃其透過趙濰佳協調向被上訴
    人借款，實際借款人乃王志伯而非上訴人。又被上訴人知悉
    趙濰佳為黃大煒之女友，且獲授權代理上訴人，故要求系爭
    借款需先匯入上訴人帳戶且以上訴人名義開立借據，始允借
    款，故上訴人雖於借據上用印，性質上屬為王志伯之借款為
    保證，於被上訴人向王志伯追償欠款前，上訴人主張先訴抗
    辯權拒絕清償。況黃大煒為外國人，於我國進行投資受有法
    令限制，上訴人營業項目亦與餐廳經營無關，被上訴人主張
    投資餐廳一事始終停留於洽談階段，並無任何投資協議，亦
    與系爭借款無關等語置辯。　　　
三、原審為被上訴人全部勝訴之判決，上訴人不服，提起上訴，
    上訴聲明：㈠原判決廢棄。㈡上開廢棄部分，被上訴人在第一
    審之訴駁回。被上訴人則答辯聲明：上訴駁回。
四、兩造不爭執之事項：
  ㈠趙濰佳為上訴人法定代理人黃大煒之女友，有代理上訴人之
    權限。
  ㈡趙濰佳有參與向被上訴人洽談被上訴人出借系爭借款之過程 
    。
  ㈢被上訴人有於108年10月16日匯出系爭借款至上訴人帳戶（ 
    見本院司促卷第9頁）。
  ㈣上訴人有委託訴外人劉承翰於108年10月17日匯款29萬元至王
    志伯帳戶內（見原審卷第115頁）。
  ㈤上訴人有在借據上蓋章後交予被上訴人收執（見本院司促卷
    第11頁）。
  ㈥趙濰佳與被上訴人有被證2（見原審卷第105頁至第114頁）之
    對話內容。
  ㈦趙濰佳與王志伯有被證1（見原審卷第75頁至第103頁）之對
    話內容。
五、本院之判斷：
　㈠按稱消費借貸者，謂當事人一方移轉金錢或其他代替物之所
    有權於他方，而約定他方以種類、品質、數量相同之物返還
    之契約；借用人應於約定期限內，返還與借用物種類、品質
     、數量相同之物，民法第474條第1項、第478條分別定有明
    文。準此，消費借貸，除有金錢之交付外，尚須本於借貸之
    意思而為交付，方克成立，倘當事人主張與他方有消費借貸
    關係存在者，自應就該借貸意思互相表示合致及借款業已交
    付之事實，負舉證之責任（最高法院98年度台上字第1045號
    判決意旨參照）。查被上訴人主張兩造就系爭借款存有消費
    借貸關係乙情，已據被上訴人提出網路銀行交易明細及系爭
    借據等件影本為證，上訴人亦自承有收受系爭借款，並在系
    爭借據上蓋印公司大小章等情，復佐以系爭借據內容明載：
    「于中華民國108年十月十五日茲向林家鍵借支新台幣三十
    萬元正，並此約定中華民國109年元月16日前無息還款」，
    堪認被上訴人就兩造間達成消費借貸意思表示之合致，且已
    交付系爭借款等情為積極之舉證證明，揆諸前開說明，被上
    訴人主張兩造間就系爭借款存有消費借貸關係，堪信為真實
     。
　㈡上訴人辯稱系爭借款之實際借款人為王志伯，上訴人僅係為
    王志伯之借款為保證等語，並提出趙濰佳分別與王志伯、被
    上訴人間之通訊軟體對話內容為證，然按解釋契約，固須探
    求當事人立約時之真意，不能拘泥於契約之文字，但契約文
    字業已表示當事人真意，無須別事探求者，即不得反捨契約
    文字而更為曲解，而系爭借據既已載明上訴人向被上訴人借
    支系爭借款，並約定還款期間等內容，已如前述，其上未見
    有記載實際借款人為王志伯，或上訴人於王志伯不履行借款
    債務時，由上訴人負保證之意，自不得捨契約文字而為曲解
     ；又證人趙濰佳固於本院準備程序時證稱：是王志伯向被
    上訴人借款，因被上訴人要求上訴人擔保才簽系爭借據，其
    認知是擔保王志伯之借款等語（見本院卷第175頁、第176頁
    ） ，惟趙濰佳於108年10月16日以語音訊息向王志伯陳稱：
    其以上訴人名義向被上訴人借款，然後再借款予王志伯等語
    ，有被上訴人於原審所提出之趙濰佳與王志伯間微信對話紀
    錄翻拍畫面為證（見原審卷第193頁），上訴人於原審亦未
    爭執該對話紀錄之形式上真正（見原審卷第263頁），顯見
    趙濰佳與被上訴人洽談商借系爭借款時，已明確知悉系爭借
    款之借用人為上訴人，並非王志伯，上訴人亦非王志伯借款
    之保證人，尚難遽以證人趙濰佳於本院準備程序時之證述而
    為有利於上訴人之認定。至上訴人借得系爭借款後，究係用
    以投資王志伯之餐廳，或出借予王志伯，僅為上訴人向被上
    訴人借款之動機、目的，均無礙於兩造間消費借貸關係之成
    立 ，故上訴人主張實際借款人為王志伯，其僅就王志伯之
    借款債務負保證責任等語，顯與事實不符，難以採信。
　㈢末按給付有確定期限者，債務人自期限屆滿時起，負遲延責
    任。給付無確定期限者，債務人於債權人得請求給付時，經
    其催告而未為給付，自受催告時起，負遲延責任；其經債權
    人起訴而送達訴狀，與催告有同一之效力；又遲延之債務，
    以支付金錢為標的者，債權人得請求依法定利率計算之遲延
    利息，但約定利率較高者，仍從其約定利率；應付利息之債
    務，其利率未經約定，亦無法律可據者，週年利率為百分之
    5，民法第229條第1項、第2項、第233條第1項、第203條分
    別定有明文。查被上訴人於109年1月30日以律師函延展上訴
    人清償期至109年4月16日乙節，有上開律師函及回執附卷可
    稽（見原審卷第60頁至第62頁），是系爭借款至109年4月16
    日已屆清償期，上訴人自期限屆滿時起，應負遲延責任，故
    被上訴人自得請求自109年4月17日起至清償日止，按年息百
    分之5計算之遲延利息。
六、綜上所述，被上訴人依消費借貸之法律關係，請求上訴人給
    付30萬元，及自109年4月17日起至清償日止，按年息百分之
    5計算之利息，為有理由，應予准許。原審為上訴人敗訴之
    判決，且依職權宣告假執行及免為假執行，並無不合，上訴
    意旨猶執前詞指摘原判決不當，求予廢棄改判，為無理由，
    應予駁回。
七、本件判決之基礎已臻明確，兩造其餘攻擊防禦方法、主張舉
    證，於判決結果不生影響，無逐一審究之必要，末此敘明。
八、訴訟費用負擔之依據：民事訴訟法第436條之1第3項、第463
    條、第78條。
中　　華　　民　　國　　111　　年　　5　　月　　31　　日
                  民事第九庭  審判長法　官　林玲玉
                                    法  官  梁夢迪
                                    法　官　翁偉玲
以上正本係照原本作成。
本判決不得上訴。
中　　華　　民　　國　　111　　年　　5　　月　　31　　日
                                    書記官　陳信宏